【裁判字號】    98,交抗,722
【裁判日期】    980716
【裁判案由】    聲明異議
【裁判全文】
臺灣高等法院臺中分院刑事裁定         98年度交抗字第722號
抗  告  人
即受處分人  甲○○
上列抗告人因聲明異議案件，不服臺灣臺中地方法院中華民國98
年6 月12日裁定（98年度交聲字第1786號）提起抗告，本院裁定
如下：
    主  文
抗告駁回。
    理  由
一、抗告人即受處分人甲○○（下稱抗告人）抗告意旨係以：金
    門台中間飛機班有限，當時正式旅遊旺季又巧逢母親節，買
    不到飛機票確為諸多事實造成之客觀情事，非僅為個人事由
    。又抗告人回到台中時，當即打電話給監理所承辦人，依承
    辦人指示當日即完成異議程序，懇請鈞院就以上僅遲誤一天
    情非得已之事實，重新裁定等語。
二、本件抗告人係於民國（下同）97年1月30日20時許，駕駛MU-
    3113號自小客車在臺中市○○街與進化北路口，因「酒後駕
    車肇事，未致人受傷，經呼氣酒測為每公升0.28毫克」違規
    ，經臺中市警察局第二分局永興派出所員警依違反道路交通
    管理處罰條例第35條第1項第1款規定，以中市警交字第GE00
    00000號舉發違反道路交通管理事件通知單舉發，並經檢察
    官緩起訴處分確定，原處分機關遂於緩起訴處分1年期間期
    滿後之98年4月16日，以中監違字第裁60-GE0000000號裁決
    書裁處受處分人罰鍰新臺幣（下同）19,500元，並吊扣駕駛
    執照12個月，及施以道安講習。經抗告人聲明異議後，原審
    裁定意旨略以：抗告人經營建築事務所，其事務所位於臺中
    市○區○○街77號，業據受處分人供明在卷；又原處分機關
    98年4月16日中監違字第裁60-GE0000000號違反道路交通管
    理事件裁決書，業於98年4月21日送達至受處分人上揭事務
    所，且經人持抗告人印章蓋於送達證書上，而該送達證書上
    並經送達人於「已將文書交與應受送達人」、「本人」欄內
    勾選等情，有上開裁決書及送達證書在卷可稽（見原審卷第
    5頁、第6頁），惟抗告人業於98年4月3日即自臺灣出境，迄
    98年5月9日始入境，有受處分人提出其入出國日期證明書在
    卷可憑（見原審卷第10頁），則上開裁決書送達至抗告人上
    揭事務所當時，抗告人並未在臺灣甚明，是上開送達證書上
    之勾選，即有未合。惟經訊之抗告人陳稱：「（監理單位寄
    送的送達證書上面甲○○的印文是否你的印章所蓋？）是的
    ，我把我的印章放在隔壁店洗衣店蕭老闆幫我代收，他年約
    40幾歲。（對於98年4月21日已經有人幫你代收裁決書有何
    意見？）沒意見」等語（見原審卷第17頁），即抗告人業已
    交付其印章委託有辨別事理能力之鄰居蕭姓成年男子為其接
    收郵件人員，是應認上開裁決書業於98年4月21日即付與抗
    告人之接收郵件人員無誤，且此為抗告人所不爭執。則上開
    裁決書即於該日已生合法送達之效力，抗告人聲明異議之20
    日法定期間，即應自收受送達之翌日即98年4月22日起算。
    又依法院訴訟當事人在途期間標準第4條第1項第2款規定，
    若抗告人非居住於處罰機關所在之鄉、鎮、市，但居住於受
    理聲明異議案件法院之管轄區域者，依本標準第2條第1款中
    之「地方法院在途期間」欄所載日數，扣除在途期間。本件
    抗告人之居所地在臺中市，與處罰機關係在臺中縣內不同，
    但居住於受理聲明異議案件法院即本院之管轄區域內，依法
    院訴訟當事人在途期間標準第2條第1款中之「地方法院在途
    期間」欄所載之日數為0日，亦即並無應扣除之在途期間，
    故抗告人聲明異議之法定期間末日應為98年5月11日。惟抗
    告人係至98年5月12日始向交通部公路總局臺中區監理所遞
    狀聲明異議，有其聲明異議狀內蓋有交通部公路總局臺中區
    監理所總收文章戳日期附卷可憑（見原審卷第2頁），是其
    聲明異議已逾20日之法定期間，且無從補正。因認抗告人之
    異議不合法律上之程式，揆諸上開規定，裁定予以駁回。
三、按受處分人不服道路交通管理處罰條例第8 條所定主管機關
    所為之處罰者，得於接到裁決書之翌日起20日內，向管轄地
    方法院聲明異議，道路交通管理處罰條例第87條第1 項定有
    明文。次按依道路交通管理處罰條例第87條規定向管轄法院
    聲明異議之期間，自裁決送達之翌日起算，並得依法扣除在
    途期間及聲請回復原狀；又交通法庭認聲明異議不合法律上
    之程式，且無從補正者，應以裁定駁回之，道路交通案件處
    理辦法第12條、第18條亦分別明定之。再按處理違反道路交
    通管理事件，有關文書送達之程序，依行政程序法之規定，
    違反道路交通管理事件統一裁罰基準及處理細則第5 條規定
    甚明。而依行政程序法第72條第1 項前段規定：「送達，於
    應受送達人之住居所、事務所或營業所為之」，又依行政程
    序法第73條第1 項規定：「於送達處所不獲會晤應受送達人
    時，得將文書付與有辨別事理能力之同居人、受僱人或應送
    達處所之接收郵件人員而為送達」。從而，當文書付與有辨
    別事理能力之受送達人或其同居人、受僱人或其接收郵件人
    員時，即屬合法送達，至於上開同居人、受僱人或其接收郵
    件人員等何時轉交或實際上有無轉交應受送達人，均與合法
    送達之效力不生影響。
四、經查，本件原處分機關之中監違字第裁60-GE0000000號違反
    道路交通管理事件裁決書，業於98年4月21日送達至抗告人
    上揭事務所，並經隔壁洗衣店蕭老闆幫忙代收該裁決書，依
    前述說明，上開裁決書已於98年4月21日合法送達予抗告人
    人。抗告人對該裁決如有不服，依法應於20日內向原審法院
    聲明異議，自98年4月22日（即其收受裁決書之翌日）起算
    ，期間末日為同年5月11日，惟其遲至同年5月12日始向原處
    分機關提出異議狀，堪認抗告人向原審法院提起聲明異議，
    已逾20日之異議期間，原審認其提起異議已逾法定期間，而
    駁回其異議，經核無不合。又道路交通管理處罰條例所定聲
    明異議期間，得準用刑事訴訟法有關聲請回復原狀之規定，
    固為道路交通案件處理辦法第12條、第4條第1項、刑事訴訟
    法第67條所明定。惟刑事訴訟法第67條規定非因過失遲誤聲
    明異議之不變期間，係指因天災地變、心神喪失及其他不可
    抗力事由而言。本件抗告人所稱其買不到飛機票確為諸多事
    實造成之客觀情事，非僅為個人事由等語，實難謂其係屬「
    非因過失」，且抗告人並未向原審提出回復原狀之聲請，即
    逕而提起抗告，尚難認有理由。綜上所述，本件原審法院以
    抗告人提起本件異議已逾法定不變期間，認其聲明異議不合
    法律上之程式，而將抗告人之聲明異議駁回，其認事用法，
    核無違誤，抗告人以前揭辯詞，提起本件抗告，並無理由，
    應予駁回。
五、據上論結，應依道路交通案件處理辦法第26條，刑事訴訟法
    第412條，裁定如主文。
中    華    民    國    98    年    7     月    16    日
            刑事第七庭   審判長法  官 林  榮  龍
                               法  官 鄭  永  玉
                               法  官 江  錫  麟
以上正本證明與原本無異。
不得再抗告。
                               書記官 鄧  智  惠
中    華    民    國    98    年    7     月    17    日


司法院資訊處製作；財團法人民間司法改革基金會備份。
